【裁判字號】    89,台上,2774
【裁判日期】    890518
【裁判案由】    貪污
【裁判全文】
最高法院刑事判決                              八十九年度台上字第二七七四號
    上  訴  人  乙○○
    選任辯護人  紀亙彥律師
    上  訴  人  甲○○
右上訴人等因貪污案件，不服台灣高等法院中華民國八十九年二月三日第二審判決（
八十八年度上訴字第二○九七號，起訴案號：台灣桃園地方法院檢察署八十七年度偵
字第四五二四號），提起上訴，本院判決如左：
    主  文
上訴駁回。
    理  由
按刑事訴訟法第三百七十七條規定，上訴於第三審法院，非以判決違背法令為理由，
不得為之。是提起第三審上訴，應以原判決違背法令為理由，係屬法定要件。如果上
訴理由狀並未依據卷內訴訟資料，具體指摘原判決不適用何種法則或如何適用不當，
或所指摘原判決違法情事，顯與法律規定得為第三審上訴理由之違法情形，不相適合
時，均應認其上訴為違背法律上之程式，予以駁回。本件上訴人乙○○上訴意旨略稱
：(一)上訴人非屬「受公務機關委託承辦之人」，因上訴人受委任者，並非機關權力範
圍內之公務，受任人亦不因而享有公法上之權力。(二)相關法令並未規定代檢廠商得否
收取罰鍰之法律上授權，蓋逾期受檢而應處以罰鍰，乃涉及人民權利義務事項，依規
定應由公務主管機關執行之，行政機關不得委由民間代檢廠為之。(三)桃園監理站與萬
安汽車公司訂立之委託汽車檢驗合約，僅屬行政命令，與法律規定相抵觸，自不生效
力。(四)原判決依據與法律相抵觸而歸無效之合約，即認上訴人係「受公務機關委託承
辦公務之人員」，又未向主管機關查詢委託之效力，遽予論罪科刑，即有適用法則不
當之違法云云。上訴人甲○○上訴意旨略稱：(一)上訴人係因曾國贏片面故意幫助（或
教唆）所致，上訴人既供出曾國贏為共犯，原判決竟未依法「免除其刑」，亦未說明
理由，即有判決不載理由之違誤。(二)上訴人僅係補還未收到之款項而已，並無任何侵
占公有財物之意圖，原判決未依證據認定上訴人之主觀犯意，亦有未洽。(三)上訴人之
行為及所受委任者，單純為萬安公司「收款」及「送款」之民事上私經濟之委任關係
而已，又「委託檢驗合約書」之性質如何﹖原審未詳查，遽予論罪，自屬未當。(四)上
訴人有幼子三人待撫育，原審未依法諭知緩刑亦有違法。(五)上訴人有無侵占之故意﹖
委託檢驗合約之性質如何﹖原審均未深入調查，遽依貪污罪論處，自屬審判期日應調
查之證據未予調查，當然違背法令云云。惟查原判決綜核卷內證據資料，認定上訴人
等有貪污犯行，因而撤銷第一審關於上訴人乙○○、甲○○部分不當之科刑判決，改
判論處上訴人乙○○、甲○○連續受公務機關委託承辦公務之人，侵占公有財物罪刑
，已詳其調查證據之結果及其取捨證據認定之理由；並說明桃園監理站為公務機關
，負責汽車逾檢收取罰鍰之業務，而萬安公司為私法人，受公務機關桃園監理站之委
託，承辦代收逾檢罰鍰之公務，而由其職員辦理該項事務者，該職員即係貪污治罪條
例第二條後段規定受公務機關委託承辦公務之人員，上訴人等以其未直接與監理站簽
約，即謂上訴人等非受公務機關委託承辦公務之人員，容有誤會。又本件桃園監理站
所委任者為代收汽車逾檢之罰鍰，而該業務屬於桃園監理站權力範圍內之公務，受任
人即萬安公司職員之被告因而享有公務上收取逾檢罰鍰之職權及權力主體之身分，故
桃園監理站與萬安公司間所簽上開之契約並非私經濟行為，監理站所委任者為該機關
權力範圍內之公務，上訴人等於其受任範圍內行使監理站之權力，代收逾檢罰鍰之公
務，自屬受公務機關委託承辦公務之人員。而汽車逾期檢驗未超過一個月者，轄內委
託代檢工廠可代收罰款後予以受理檢驗，自七十六年二月一日起實施，且罰鍰收據比
照檢驗費收據，限額向監理站領用，此有桃園監理站依據公路局七十六年一月十九日
監七六之四二四之十二（三）號函辦理並發函給各代檢工廠之函文在卷可憑，另桃園
監理站與萬安公司間所簽契約，已將代收逾檢罰鍰業務納入為委託檢驗合約書之內容
第三條第四款，並有桃園監理站八十八年八月二十四日八八竹監桃字第一七四二四號
函、同年十月八日八八竹監桃字第二一○七九號函及所附契約書在卷足證，是上訴人
等所辯，渠等非受公務機關委託承辦公務之人員云云，顯不足採。查「萬安公司」既
受「桃園監理站」之委託代辦汽車檢驗業務，上訴人乙○○、甲○○二人則分別專任
或兼任該公司汽車檢驗部收費員一職，負責辦理代桃園監理站收取汽車定期檢驗費、
逾期檢驗車輛之罰鍰、登錄製作「車檢電腦檔案資料」及「委託代辦汽車定期檢驗日
報表」等，彼二人自均屬貪污治罪條例第二條後段所稱「受公務機關委託承辦公務之
人」，亦為從事於業務之人。彼等將承辦汽車檢驗收費員公務時，代桃園監理站向逾
檢車輛車主所收取而持有之公有財物即逾檢罰鍰侵占據為己有部分，均係犯貪污治罪
條例第四條第一項第一款之侵占公有財物罪，再本件上訴人乙○○、甲○○係分別起
意，自為犯行，二人間並非相互利用他人之行為以遂行彼等犯罪計劃，且不能證明曾
國贏參與其事而與呂、朱二女間有犯意聯絡及行為分擔。公訴人認乙○○、甲○○與
曾國贏係共犯關係，容有誤會，分別於判決理由內記述甚詳，並加以指駁。從形式上
觀察，原判決並無違背法令之情形。至緩刑宣告，係屬法院裁判時得依職權自由裁量
之事項，且甲○○經宣告有期徒刑二年八月，不符緩刑要件，甲○○以原審未諭知其
緩刑，指為違背法令，亦屬無稽。次查採證認事乃事實審法院之職權，苟其證據之取
捨及事實之認定並不違背論理法則及經驗法則，即不容任意指為違法而執為適法之第
三審上訴理由。上訴人等上訴意旨置原判決之明白論斷於不顧，仍執陳詞，否認犯罪
，乃單純事實之爭執，又未依據卷內訴訟資料對原判決究竟如何違背法令為具體之指
摘，徒憑己見就原判決已說明事項或屬原審採證認事職權之適法行使，任意指摘為違
法，自不得據為第三審上訴之合法理由。其上訴違背法律上之程式，應予駁回。
據上論結，應依刑事訴訟法第三百九十五條前段，判決如主文。
中      華      民      國    八十九    年      五      月      十八    日
                              最高法院刑事第二庭
                                  審判長法官  莊  來  成
                                        法官  呂  潮  澤
                                        法官  謝  俊  雄
                                        法官  白  文  漳
                                        法官  蘇  振  堂
      右正本證明與原本無異
                                              書  記  官
中      華      民      國    八十九    年      五      月    二十九    日


司法院資訊處製作；財團法人民間司法改革基金會備份。
